【裁判字號】    90,上訴,670
【裁判日期】    900328
【裁判案由】    瀆職等
【裁判全文】
臺灣高等法院刑事判決                              九十年度上訴字第六七號
    上  訴  人
    即自訴人    甲○○
    被      告  戊○○
                丙○○
                乙○○
右上訴人因被告瀆職等案件，不服臺灣士林地方法院八十九年度自字第二三二號，中
華民國八十九年十二月廿七日第一審判決，提起上訴，本院判決如左：
    主  文
上訴駁回。
    理  由
一、本案經本院審理結果，認第一審判決以傷害及意圖取供而施強暴脅迫部分不能證
    明被告犯罪，對被告等為無罪之諭知；另使有罪之人不受追訴處罰、隱匿關係他
    人刑事被告案件之證據罪、公務員職務登載不實文書罪部分，以自訴人並非犯罪
    直接被害人，不得提起自訴，而諭知自訴不受理之判決。均核無不當，應予維持
    ，並引用第一審判決書記載之證據及理由（如附件原審判決書）。
二、自訴人上訴意旨略以：被告等確實有在警局對於自訴人刑求，且自訴人當時有施
    用強力膠，被告等卻故意不在筆錄記明，以致自訴人被誤認竊盜而移送法辦，甚
    至受到判處有期徒刑一年六月，並應於刑之執行前，令入勞動場所強制工作三年
    之不公平判決。
三、經查：
（一）自訴人前因意圖為自己不法之所有，於八十八年五月四日夜間八時十五分許，
      駕駛計程車至台北市南港區○○○路○段一五三號前，見該處沈志宏居住之一
      至三樓透天式住宅一樓大門未上鎖之際，遂乘機侵入，在三樓臥房內竊取ＣＤ
      唱片二十五片、女用皮包一個、眼鏡三付及女用內衣褲一套，並將上述物品集
      中放入洗衣籃內，得手後，欲繼續搜尋財物，旋經屋主沈志宏發現甲○○在臥
      房內翻動物品，立即將房門關上，當場報警查獲。經台北市政府警察局南港分
      局報請台灣士林地方法院檢察署檢察官偵查後以八十八年度偵字第五０一三號
      提起起訴。並經台灣士林地方法院於八十八年七月十六日以八十八年度易字第
      八二四號判決「甲○○於夜間侵入住宅竊盜，累犯，處有期徒刑壹年陸月。於
      刑之執行前，令入勞動場所強制工作參年。」，嗣自訴人不服提起上訴，經本
      院於八十八年九月廿二日辯論終結，於八十八年十月六日宣判，以其上訴無理
      由，而以八十八年度上易字第四０三四號判決上訴駁回而確定，合先說明。
（二）次查：
      被告戊○○等三人於舊庄派出所內偵訊涉嫌竊盜之自訴人之情形，經證人沈
        志宏於原審法院調查中證稱：自訴人當天並無喝酒醉或吸用迷幻藥物的情形
        ，當場沒有看到強力膠或塑膠袋，事後整理房間也沒有看到，其未聽聞自訴
        人稱吸用強力膠之事，其有隨同自訴人前往派出所，於自訴人做警訊筆錄時
        有在場，與自訴人從頭到尾都在同一間房間內，隔一、二張桌子，約三公尺
        ，並未看到有人毆打、腳踢自訴人，亦未看到自訴人受傷，自訴人當場亦未
        喊說被打，自訴人在警局時，精神狀態正常，並無走路不穩或特別亢奮的現
        象等語明確（詳原審卷第六三頁、第六四頁，八十九年十二月十三日審判筆
        錄）。
      查自訴人所涉上開竊盜案件，於八十八年五月四日廿二時廿五分初次警訊時
        ，拒絕夜間訊問，於八十八年五月五日作二次訊問後才移送臺灣士林地方法
        院檢察署檢察官訊問，檢察官訊問後隨即諭知以新台幣二萬元交保，因無保
        改限制住居，此經本院調閱該案卷附臺灣士林地方法院檢察署被告具保責付
        辦理程序單等可稽。自訴人於警訊及偵查中均坦承犯行，只是行竊物品於偵
        查中減縮只有ＣＤ而已。而自訴人於八十八年五月四、五日並無於亞東紀念
        醫院就診之紀錄，而係於八十八年五月十一日晚間十時二十分始前往亞東紀
        念醫院急診，表示頭痛、噁心、嘔吐及上腹部痛，自述有喝酒及表示三天前
        被打到頭部，無外傷，自訴人本身有酗酒、酒精性肝病變及消化性潰瘍等情
        ，有亞東紀念醫院八十九年十一月二十四日八九亞門六四─二字第三○三二
        號函在卷可憑（見原審卷第五八頁）。該就診時間與自訴人所述遭毆打成傷
        之八十八年五月四日，期間已有一週之隔，難認該就醫時之身體狀況與被告
        間有何關聯；揆諸常理，如自訴人果於五月四日遭被告等人毆打成傷，當應
        即前往就近醫院驗傷，焉有遲至一週後始前往較遠之亞東紀念醫院就診之理
        ？此亦不利保存證據，為自訴人所明知。且自訴人於八十九年五月十一日至
        亞東紀念醫院就診時，經醫生診斷自訴人身上並無何外傷，但有酗酒、酒精
        性肝病變及消化性潰瘍等痼疾纏身，實無從證明伊於就診時所自述之頭痛、
        噁心、嘔吐及上腹部痛等症狀係由於被告三人毆打所致。
      自訴人於本院調查時聲請傳訊之證人丁○○、己○○於九十年三月十二日到
        庭作證，證人丁○○證稱：當時沒有看到甲○○身上有傷，亦沒有看到警察
        打甲○○，警察亦沒有拿強力膠給伊看及沒有表示說甲○○有吸膠等語。另
        證人己○○證稱：不知道甲○○被警察逮捕，是經過其他教友告知才知道，
        只記得他有一次在車上被警察查獲喝酒。上開證人之證詞，均不能證明自訴
        人之指訴為真實。
      末查刑法第一百二十五條第一項第三款之瀆職罪，係保障國家之審判權，另
        刑法第一百六十五條之隱匿關係他人刑事被告案件之證據罪，所保障者為國
        家之搜索權及審判權，直接受害者均為國家法益，個人非直接被害人，不得
        提起自訴；另刑法第二百十三條之公務員明知為不實之事項、而刊載於職務
        上所掌之公文書罪，其所保障者亦係社會法益，而非自訴人之個人法益，是
        自訴人既非其所指訴該等犯罪事實之直接被害人，依法即不得就該等部分提
        起自訴，故均應諭知不受理之判決。
四、原判決以傷害及意圖取供而施強暴脅迫部分不能證明被告犯罪而為無罪之諭知；
    另使有罪之人不受追訴處罰、隱匿關係他人刑事被告案件之證據罪、公務員職務
    登載不實文書罪部分，以自訴人非犯罪直接被害人，不得提起自訴，而諭知自訴
    不受理。均無不合，自訴人上訴意旨仍執前詞指摘原判決不當，為無理由，應予
    駁回。
據上論斷，應依刑事訴訟法第三百七十三條、第三百六十八條，判決如主文。
中      華      民      國    九十      年      三      月    二十八日
                                臺灣高等法院刑事第廿四庭
                                    審判長法  官  陳  貽  男
                                          法  官  陳  憲  裕
                                          法  官  王  炳  梁
右正本證明與原本無異。
自訴人如不服本判決應於收受送達後十日內向本院提出上訴書狀，其未述上訴之理由
者並得於提起上訴後十日內向本院補提理由書（均須按他造當事人之人數附繕本）。
被告不得上訴。
                                          書記官  潘  大  鵬
中      華      民      國    九十      年      三      月    二十九    日
附件：
臺灣士林地方法院刑事判決                          八十九年度自字第二三二號
    自  訴  人  甲○○  男  四十歲（民國○○○年○月○日生）
                        籍設宜蘭縣冬山鄉○○路○段五○六之一號
                        （另案於臺灣臺北看守所執行中）
                        身分證統一編號：Ｚ000000000號
    被      告  戊○○  男  四十四歲（民國○○○年○月○○○日生）
                        住臺北市○○區○○街一段二一三號
                        身分證統一編號：Ｚ000000000號
                丙○○  男  二十六歲（民國○○○年○月○○日生）
                        住臺北市○○區○○街一段二一三號
                        身分證統一編號：Ｚ000000000號
                乙○○  男  三十一歲（民國○○○年○月○○○日生）
                        住臺北市○○區○○街一段二一三號
                        身分證統一編號：Ｚ000000000號
右列被告等因瀆職等案件，經自訴人提起自訴，本院判決如左：
    主  文
戊○○、丙○○、乙○○有關如附表一所載事實部分，均無罪。
戊○○、丙○○、乙○○其餘被訴如附表二所載事實部分，均自訴不受理。
    理  由
壹、無罪部分：
一、自訴意旨略以：自訴人甲○○於民國八十八年五月四日晚間八時許，以為沈志宏
    之住宅為空屋，躲入其內吸食強力膠，在神智不清下翻動屋內財物，經沈志宏報
    警處理，而遭警帶回臺北市政府警察局南港分局舊庄派出所偵訊，伊係因吸用強
    力膠被查獲，但於該所製作筆錄時，被告即該派出所副主管戊○○、警員丙○○
    及巡官乙○○等人竟要求伊承認竊盜事實，並因伊不願做筆錄而共同毆打伊，因
    認被告等涉犯傷害及意圖取供而施暴等罪嫌云云。
二、按犯罪之被害人得提起自訴，刑事訴訟法第三百十九條第一項定有明文。而犯罪
    同時侵害國家及個人法益者，其被害之個人可以提起自訴，司法院著有二十六年
    院字第一六二○號、第一六四一號解釋可據。查刑法第一百二十五條第一項第二
    款之意圖取供而施暴罪，雖為保護國家法益之規定，然自訴人甲○○所指被告戊○○、丙○○、乙○○三人為使其招供，曾對之施以強暴，顯已同時侵害自訴人
    個人之法益，依據上開解釋，自得就此部分事實提起自訴，合先敘明。
三、訊據被告戊○○、丙○○、乙○○等固不否認曾經手自訴人所涉上開竊盜案件之
    事實，惟均堅決否認涉有傷害、意圖取供而施暴等罪嫌，被告戊○○辯稱：事發
    當日其係擴大臨檢代班，未全程參與自訴人所涉竊案之處理，對自訴人有否吸用
    強力膠一事並不知情，竊盜案件是由被害人當場抓到，並無刑求之必要，其不可
    能打自訴人，何況移送強力膠案件還可記嘉獎，如有發現事證，渠等不會不辦等
    語。被告丙○○、乙○○亦均辯稱未毆打自訴人、且未發現自訴人吸用強力膠之
    事證，故不可能移送等語。自訴人認被告戊○○、丙○○、乙○○等三人涉有上
    開犯行，無非係以伊於被查獲上開竊案當時，手持裝有強力膠之塑膠袋且正吸用
    中，事後亦有前往亞東紀念醫院驗傷等情為其論據。然查：
    (一)按刑法第一百二十五條第一項第二款之意圖取供而施暴罪，係以「有追訴或處
      罰犯罪職務之公務員」為規範之主體，即指檢察官或兼檢察職務之縣長及推事
      、審判長或其他依法律有追訴或審判犯罪職務之公務員而言，派出所警員並無
      追訴或處罰犯罪職務公務員之身分，此有最高法院所著四十九年度臺上字第一
      三五五號判決意旨可資參照。本件被告戊○○、丙○○、乙○○等三人分別為
      派出所之副主管、警員、巡官一節，業經自訴人於本院調查中陳述甚詳，核與
      被告等所述相符，依照前述判決意旨，被告三人尚非刑法第一百二十五條所規
      範之犯罪主體，自無從構成該罪。
    (二)又按犯罪事實應依證據認定之，無證據不得推定其犯罪事實。又不能證明被告
      犯罪者，應諭知無罪之判決，刑事訴訟法第一百五十四條、第三百零一條第一
      項分別定有明文。再按認定犯罪事實，所憑之證據，雖不以直接證據為限，間
      接證據亦包括在內，然無論直接或間接證據，其為訴訟上之證明，須於通常一
      般之人均不至於有所懷疑，而得確信其為真實之程度者，始得據之為有罪之認
      定，倘其證明尚未達到此一程度，而有合理性懷疑之存在時，即無從為有罪之
      認定，最高法院分別著有四十年臺上字第八六號、三十年度上字第一八三一號
      、七十六年臺上字第四九八六號判例可資參照。查：
      1.被告戊○○等三人於舊庄派出所內偵訊自訴人之情形，經證人沈志宏於本院
        調查中證稱：自訴人當天並無喝酒醉或吸用迷幻藥物的情形，當場沒有看到
        強力膠或塑膠袋，事後整理房間也沒有看到，其未聽聞自訴人稱吸用強力膠
        之事，其有隨同自訴人前往派出所，於自訴人做警訊筆錄時有在場，與自訴
        人從頭到尾都在同一間房間內，隔一、二張桌子，約三公尺，並未看到有人
        毆打、腳踢自訴人，亦未看到自訴人受傷，自訴人當場亦未喊說被打，自訴
        人在警局時，精神狀態正常，並無走路不穩或特別亢奮的現象等語明確（詳
        本院八十九年十二月十三日審判筆錄），核與自訴人所述遭毆打情形已不相
        符。
      2.再按刑法第二百七十七條第一項之傷害罪，以有傷害人之意思並發生傷害之
        結果者始能成立，若加害者以傷害人之意思而加暴行，尚未發生傷害之結果
        ，除法律對於此項暴行另有處罰規定者外，自不成立何種罪名（最高法院所
        著二十三年度上字第七六三號判決參照），查自訴人所涉上開竊盜案件，於
        八十八年五月五日移送臺灣士林地方法院檢察署檢察官訊問後，隨即以新台
        幣二萬元交保在外，此有該案卷附臺灣士林地方法院檢察署被告具保責付辦
        理程序單可稽，然自訴人於八十八年五月四、五日並無於亞東紀念醫院就診
        之紀錄，而係於八十八年五月十一日晚間十時二十分始前往亞東紀念醫院急
        診，表示頭痛、噁心、嘔吐及上腹部痛，自述有喝酒及表示三天前被打到頭
        部，無外傷，自訴人本身有酗酒、酒精性肝病變及消化性潰瘍等情，有亞東
        紀念醫院八十九年十一月二十四日八九亞門六四—二字第三○三二號函在卷
        可憑，該就診時間與自訴人所述遭毆打成傷之八十八年五月四日間，已有一
        週之遙，已難認該等傷勢與被告間有何關聯，如自訴人果於五月四日遭被告
        等人毆打成傷，應即往驗傷，何以遲至一週後始前往醫院就診？此與一般人
        遭受毆打應即前往醫院治療、驗傷，並利保存證據之常情顯有違。且自訴人
        於八十九年五月十一日至亞東紀念醫院就診時，身上並無外傷，復有酗酒、
        酒精性肝病變及消化性潰瘍等痼疾纏身，實無從證明伊於就診時所自述之頭
        痛、噁心、嘔吐及上腹部痛等症狀係由於被告三人毆打所致。
    綜上所述，復查無其他積極證據足資認定被告戊○○等三人犯有意圖取供而施暴
    、傷害等罪，此部分不能證明被告戊○○等三人犯罪，均應諭知無罪之判決。
貳、不受理部分：
一、自訴意旨另以：被告戊○○、丙○○、乙○○等三人明知自訴人係於沈志宏之住
    宅房間內吸食強力膠，而非竊盜，卻仍在筆錄上記載自訴人係於該處竊取財物，
    而故不記載自訴人吸食強力膠之行為，因認被告戊○○等三人涉犯使有罪之人不
    受追訴處罰及公務員明知為不實之事項，而刊載於職務上所掌之公文書、隱匿關
    係他人刑事被告案件之證據等罪嫌云云。
二、按犯罪之被害人得提起自訴，刑事訴訟法第三百十九條第一項固定有明文，惟此
    之被害人係指犯罪之直接被害人而言。查刑法第一百二十五條第一項第三款之瀆
    職罪，係保障國家之審判權，另刑法第一百六十五條之隱匿關係他人刑事被告案
    件之證據罪，所保障者為國家之搜索權及審判權，直接受害者均為國家法益，最
    高法院分別著有八十年度臺上字第一五一五號、四十五年度台上字第四五一號等
    判決可資參照。另刑法第二百十三條之公務員明知為不實之事項、而刊載於職務
    上所掌之公文書罪，其所保障者亦係社會法益，而非自訴人之個人法益，是自訴
    人既非其所指訴該等犯罪事實之直接被害人，依法即不得就該等部分提起自訴，
    故均應諭知不受理之判決。
據上論斷，應依刑事訴訟法第三百四十三條、第三百零一條第一項、第三百三十四條
，判決如主文。
中     華     民     國     八十九     年     十二     月    二十七     日
                                  臺灣士林地方法院刑事第一庭
                                      法  官  彭  幸  鳴
如不服本判決，應於判決送達後十日內，向本院提出上訴狀。
附表一：
┌──────────────────────────────────┐
│自            訴            事            實  （無   罪   部   分） │
├──────────────────────────────────┤
│緣自訴人甲○○於八十八年五月四日晚間八時許，以為沈志宏之住宅為空屋，│
│躲入其內吸食強力膠，在神智不清下翻動屋內財物，經沈志宏報警處理，而遭│
│警帶回臺北市政府警察局南港分局舊庄派出所偵訊，伊係因吸用強力膠被查獲│
│，但於該所製作筆錄時，被告戊○○、丙○○、乙○○等人竟要求伊承認竊盜│
│事實，並因伊不願做筆錄而共同毆打伊，因認被告戊○○等三人涉犯傷害及意│
│圖取供而施暴等罪嫌云云。                                            │
└──────────────────────────────────┘
附表二：
┌──────────────────────────────────┐
│自            訴            事            實  （不  受  理  部  分）│
├──────────────────────────────────┤
│被告戊○○、丙○○、乙○○等三人明知自訴人係於沈志宏之住宅房間內吸食│
│強力膠，而非竊盜，卻仍在筆錄上記載自訴人係於該處竊取財物，而故不記載│
│自訴人吸食強力膠之行為，因認被告戊○○等三人涉犯使有罪之人不受追訴處│
│罰及公務員明知為不實之事項，而刊載於職務上所掌之公文書、隱匿關係他人│
│刑事被告案件之證據等罪嫌云云。        │
└──────────────────────────────────┘


司法院資訊處製作；財團法人民間司法改革基金會備份。
